【裁判字號】    95,交上易,41
【裁判日期】    950609
【裁判案由】    公共危險
【裁判全文】
臺灣高等法院刑事判決                95年度交上易字第41號
上  訴  人  臺灣基隆地方法院檢察署檢察官
被      告  甲○○
上列上訴人因被告公共危險案件，不服臺灣基隆地方法院94年度
交易字第71號，中華民國94年12月29日第一審判決（起訴案號：
臺灣基隆地方法院檢察署94年度速偵字第463號），提起上訴，
本院判決如下：
    主  文
上訴駁回。
    理  由
一、本案經本院審理結果，認第一審判決對被告甲○○為無罪之
    諭知，核無不當，應予維持，並引用第一審判決書記載之證
    據及理由（如附件）。
二、檢察官上訴意旨以：被告吐氣所含酒精濃度達每公升0.57毫
    克，高於德國、美國所定每公升0.55毫克之標準。又被告開
    車上路距查獲時已近1小時，足見其開車之始吐氣所含酒精
    濃度應更高。再被告所作之同心圓檢測圖樣，圓圈有斷裂不
    連續之情形，益見被告操控及反應力已受酒精影響而低於正
    常情形。被告復自承酒後開車前未洗澡，與一般人於精神不
    佳時會浴沐提神之常情有違，可見被告當時仍在酒精影響下
    。原審認事用法有誤，爰上訴請予撤銷原判決。
三、 按刑法第185條之3之公共危險罪，以服用毒品、麻醉藥品
     、酒類或其他相類之物，不能安全駕駛動力交通工具而駕
     駛者，為其成立要件，並非一有服用上開物品而駕駛動力
     交通工具之行為即構成犯罪，亦非以服用上開物品後在體
     內所含一定濃度之比例為絕對之標準，故行為人有服用前
     開物品而駕駛動力交通工具之情形者，是否已達不能安全
     駕駛之程度而構成犯罪，自應就個案之具體情況予以衡酌
     ，並依嚴格之證據予以證明。經查：
  (一).依卷附「測試觀察紀錄表」，除勾選被告酒精水濃度超過
     每公升0.55毫克以外，其餘駕駛行為異常、判斷力及控制
     力欠佳、無法正常駕駛、語無倫次、意識模糊等情形則無
     一勾選。而「酒後生理協調平衡檢測紀錄表」，均勾選被
     告檢測合格，檢測認定一欄亦勾選「能安全駕駛」至檢察
     官所指之同心圓線條有不連續乙節，查被告於狹小之同心
     圓中，可畫出三個圓圈，俱未超出線外，形狀亦為圓形，
     並無明顯異常之情形。至線條未能一氣呵成，而有銜接，
     縱一般人亦是如此，是尚不得以此推論被告操控及反應力
     已受酒精影響而低於正常。由上述客觀之測試結果顯示，
     被告並無不能安全駕駛之情事。
  (二).證人即現場查獲員警吳俊義於原審亦證稱：查獲當時被告
     外觀上看不出來有酒醉狀況，身上有酒味，行動正常，駕
     駛過程並無異狀，因被告開貨車經收費站過磅，於查驗證
     件時，聞到其有酒味，方對其施測，因依行政上規定駕駛
     人呼氣逾每公升0.55毫克，即需移送等語。
  (三).至檢察官謂被告於駕車上路迄查獲已近1小時，初駕車時之
     酒精濃度應更高云云，屬推測之詞，並無證據證明。而被
     告於酒後是否浴沐，各人生活習慣不同，亦不得以此推論
     告所為異於常情。綜上所述，本案被告供稱其於查獲前夜
     飲酒，至翌日開車，因未沐浴，故身上有酒味一節等語，
     尚非不可採。其雖有飲酒，惟未達不能安全駕駛動力交通
     工具之程度。
四、原審認以無證據證明被告有酒醉達不能安全駕駛動力交通工
    具而駕駛之犯行，而諭知無罪，並無不合。
    檢察官上訴，為無理由，應予駁回。
據上論斷，應依刑事訴訟法第373條、第368條，判決如主文。
本案經檢察官柯麗鈴到庭執行職務
中    華    民    國    95    年    6    月    9    日
                  刑事第十三庭  審判長法  官  曾德水
                                      法  官  杜惠錦
                                      法  官  廖紋妤
以上正本證明與原本無異。
不得上訴。
                                      書記官  王增華
中    華    民    國    95    年    6     月    9     日
附件
臺灣基隆地方法院刑事判決              94年度交易字第71號
公  訴  人    臺灣基隆地方法院檢察署檢察官
被      告    甲○○
上列被告因公共危險案件，經檢察官聲請簡易判決處刑（九十四
年度速偵字第四六三號），經本院認有刑事訴訟法第四百五十一
條之一第四項但書第三款情形，經改依通常程序並判決如下︰
    主  文
甲○○無罪。
    理  由
一、本件公訴意旨詳如聲請簡易判決處刑書所載（如附件）。
二、按犯罪事實應依證據認定之，無證據不得認定犯罪事實；不
    能證明被告犯罪者，應諭知無罪之判決，刑事訴訟法第一百
    五十四條第二項及第三百零一條第一項，分別定有明文。次
    按認定不利於被告之事實，須依積極證據，苟積極證據不足
    為不利於被告事實之認定時，即應為有利於被告之認定，更
    不必有何有利之證據；又事實之認定，應憑證據，如未能發
    現相當證據，或證據不足以證明，自不能以推測或擬制之方
    法，以為裁判基礎；被告否認犯罪事實所持之辯解，縱屬不
    能成立，仍非有積極證據足以證明其犯罪行為，不能遽為有
    罪之認定。而刑事訴訟法上所謂認定犯罪事實之積極證據，
    係指適合於被告犯罪事實之認定之積極證據而言，雖不以直
    接證據為限，間接證據亦包括在內；然而無論直接或間接證
    據，其為訴訟上之證明，須於通常一般之人均不致有所懷疑
    ，而得確信其為真實之程度者，始得據為有罪之認定，倘其
    證明尚未達到此一程度，而有合理之懷疑存在時，致使無從
    形成有罪之確信，根據「罪證有疑，利於被告」之證據法則
    ，即不得遽為不利被告之認定（最高法院三十年上字第八一
    六號、廿九年上字第三一０五號、卅年上字第一八三一號、
    四十年台上字第八六號及七十六年台上字第四九八六號判例
    意旨參照）。
三、本案公訴人以被告甲○○於前揭起訴書所載時地，經警攔檢
    查獲被告酒測值為每公升0.57毫克，已逾每公升0.55毫克酒
    醉之參考值，認被告已有不能安全駕駛情事，固非無據。經
    訊被告亦坦承該酒測值確係警員為其測試所得無訛，然辯稱
    ：其係前一日喝酒，經整夜睡眠休息後，翌日早上認已無礙
    方為駕駛，不知呼氣尚有那麼高之酒測值等語。
四、經查，被告酒測值雖已達目前實務上逾每公升0.55毫克為酒
    醉之參考值，然刑法第一百八十五條之三之規定，係以服用
    毒品、麻醉藥品、酒類或其他相類之物，不能安全駕駛而駕
    駛為其構成要件，並非定酒測值逾每公升0.55毫克即為處罰
    ，是該酒測值僅係供參考，先此敘明。再查，本案依卷附測
    試觀察紀錄表及駕駛人酒後生理協調平衡檢測紀錄表均顯示
    被告檢測均合格，且無其他無法安全駕駛情事，此有前開二
    表在卷可稽。又現場查獲員警吳俊義亦到庭結証：被告行動
    均正常，駕駛過程亦無異狀，係因其開貨車經收費站過磅，
    於查驗証件時，聞到其有酒味，方對其施測，且依行政上規
    定駕駛人呼氣逾每公升0.55毫克，即為移送屬實。參以，被
    告於檢察官詢問時，亦供陳前夜飲酒後至翌日開車時因未沐
    浴，要與警員因而聞得其身上酒味一節亦相符合，此外，本
    案均無其他積極事証，足認被告有酒醉不能安全駕駛之事實
    ，揆諸前開規定說明，自應為被告無罪之諭知。
五、據上論斷，應依刑事訴訟法第三百零一條第一項，判決如主
    文。
本案經檢察官曾淑婷到庭執行職務。
中    華    民    國    94    年    12    月    29    日
                  刑事第五庭審判長法  官  陳志祥
                                  法  官  楊皓清
                                  法  官  陳玉雲
以上正本證明與原本無異。
對於本件判決如有不服，應於收受送達後10日內，向本院提出上
訴書狀，上訴於臺灣高等法院，並按他造當事人之人數附具繕本
。
中    華    民    國    94    年    12    月    29    日
                                  書記官  王毓嫻
附件：
臺灣基隆地方法院檢察署檢察官聲請簡易判決處刑書
                                    94年度速偵字第463 號
      被    告  甲○○  男  43歲（民國○○年○月○○日生）
                        住彰化縣埔心鄉○○村○○路474巷
                          91號
                        居臺北縣樹林市○○里○○路18號
                        國民身分證統一編號：Ｚ000000000號
上列被告因公共危險案件，業經偵查終結，認為宜以簡易判決處
刑，茲將犯罪事實及證據並所犯法條分敘如下：
        犯罪事實
一、甲○○於民國94年10月31日10時16分許，於服用啤酒3、4
    瓶後，注意力減低、反應能力變慢，已不能安全駕駛動力交
    通工具而仍駕駛車牌號碼9H—9990號自小客車，行經國道三
    號公路北上4.9公里處，為警攔檢查獲，對甲○○施予酒精
    濃度呼氣測試結果為每公升0.57毫克。
二、案經內政部警政署國道公路警察局第九警察隊報告偵辦。
        證據並所犯法條
一、訊據被告甲○○對上揭犯罪事實坦承不諱。並有酒精濃度測
    試單一張附卷可稽，被告罪嫌洵堪認定。
二、核被告所為係犯刑法第185 條之3 之罪嫌。
三、依刑事訴訟法第451 條第1 項聲請逕以簡易判決處刑。
    此  致
臺灣基隆地方法院基隆簡易庭
中    華    民    國    94    年    11    月    2    日
                              檢察官  林  明  志
本件正本證明與原本無異
中    華    民    國    94    年    11    月    8    日
                              書記官  吳  重  光
附錄所犯法條：
刑法第185條之3
    服用毒品、麻醉藥品、酒類或其他相類之物，不能安全駕駛
    動力交通工具而駕駛者，處1年以下有期徒刑、拘役或3萬元
    以下罰金。
附記事項：本件係依刑事訴訟法簡易程序辦理，法院簡易庭得不
傳喚被告、輔佐人、告訴人、告發人等出庭即以簡易判決處刑；
被告、被害人、告訴人等對告訴乃論案件如已達成民事和解而要
撤回告訴或對非告訴乃論案件認有受傳喚到庭陳述意見之必要時
，請即另以書狀向簡易法庭陳述或請求傳訊。


司法院資訊處製作；財團法人民間司法改革基金會備份。
